臺灣板橋地方法院民事判決　　　　　　 99年度簡上字第209號
上　訴　人
即　被　告　江德旺即金品餐具行.
訴訟代理人　洪三財律師
被上 訴 人
即　原　告　商暉紙品印刷有限公司
法定代理人　廖松山
訴訟代理人　蕭慶鈴律師
上列當事人間請求給付貨款事件，上訴人對於中華民國99年6 月
17日本院三重簡易庭98年度重簡字第2175號第一審判決提起上訴
，經本院於100 年6 月1 日言詞辯論終結，判決如下：
    主  文
原判決關於命上訴人給付超過新臺幣壹拾陸萬壹仟捌佰拾元
本息部分，及該部分假執行之宣告，暨訴訟費用之裁判均廢棄。
上開廢棄部分，被上訴人在第一審之訴駁回。
其餘上訴駁回。
第一、二審訴訟費用由上訴人負擔十分之九，餘由被上訴人負擔
。
    事實及理由
一、程序方面
    被上訴人經合法通知，無正當理由未到場，核無民事訴訟法
    第386 條各款所列之情事，爰依上訴人之聲請，由其一造辯
    論而為判決。
二、被上訴人主張：
  (一)上訴人分別於民國97年11月、12月、98年1 月間，向被上訴
    人購買餐墊紙數批，貨款依序為新臺幣（下同）82,575元、
    80,375元、4,300 元，總計167,250 元。被上訴人已依約如
    數交付，惟上訴人竟未給付上開貨款，迭經被上訴人催討，
    仍未獲置理。嗣經被上訴人提起本件訴訟後，上訴人始辯稱
    被上訴人所交付之餐墊紙數量不足，而經上訴人確實點算者
    ，少了250 張，價值108 元，為利訴訟終結，被上訴人同意
    減免，經扣除108 元後（見原審卷第133 頁反面），上訴人
    仍尚欠貨款167,142 元（167,250 －108 ＝167,142 ）未付
    ，爰依買賣之法律關係，請求被告給付前開貨款167,142 元
    及法定遲延利息。
  (二)上訴人雖辯稱於98年1 月間發現被上訴人所交付之餐墊紙存
    有數量不足之瑕疵，並已於98年1 月5 日通知被上訴人及退
    回4 箱貨物云云。然除其中1 箱因被上訴人已同意扣除108
    元（如上所述）外，其餘部分因係屬均已印妥餐廳名稱之餐
    墊紙，故退貨與被上訴人根本無實益，只是一堆廢紙而已。
    況且上訴人退貨原因似為上訴人自己提供給被上訴人之底稿
    有誤，造成餐墊紙上之字樣非上訴人所需而致，非可歸責於
    被上訴人。另上訴人如辯稱被上訴人所提供貨品有瑕疵，亦
    應負舉證之責任。
  (三)上訴人雖提出兩造員工協商對話內容及民間公證人出具之公
    證書欲證明被上訴人所交付之餐墊紙具有數量不足之瑕疵。
    惟被上訴人否認該協商對話內容為被上訴人員工所說，況其
    內容亦未提及數量不足之瑕疵；至公證書所公證之12箱餐墊
    紙，被上訴人亦否認係屬被上訴人所交付者，故亦無法證明
    數量不足。
  (四)上訴人一再空言被上訴人所交付之餐墊紙有短少情形，所舉
    證據無非以公證人之公證書為憑，然上訴人根本無法證明伊
    所交付與公證人之物品是否為被上訴人所生產交付之物。退
    步言之，縱確係被上訴人所生產之餐墊紙，是有經過開封再
    以膠帶封回之情形無法確認，故內容物是否確有短少亦不明
    。且公證人係以秤重而非數量之方式來證明餐墊紙有短少亦
    令人啼笑皆非，上訴人以「概算」之方式主張短少之數量實
    難認盡其舉證之責任。另被上訴人於原審書狀已清楚說明該
    上訴人退回之4 箱貨物非本次被上訴人起訴內容所指之貨物
    ，而是先前兩造交易之物，貨款早已核算清楚，與本件並無
    關聯，上訴人為魚目混珠，一直將先前交易之物與本件訴訟
    混為一談，實不可取。又因上訴人於原審一再拖延訴訟，且
    無法提出具體證據，而被上訴人與訴訟代理人均遠在臺中，
    每次開庭往返交通費即高達千餘元，故為利訴訟終結，避免
    浪費金錢、時間，被上訴人訴訟代理人方於原審同意減免該
    108 元部分之金額，此部分之同意減免實與本件上訴人主張
    之瑕疵無任何之關聯，上訴人所言不實。
  (五)上訴人以設定餐墊紙2,500 張為20.866公斤之標準，進而檢
    視被上訴人所提供之餐墊紙重量不足，再推論紙張數量有短
    少，其說法本即不值採信，蓋事實上印製餐墊紙之用紙，一
    般來說均訂購60磅重之紙來製作出貨。惟紙張並非精密工業
    ，每個尺寸的紙均是由一大張的紙去裁下來的，就算是同樣
    磅數的紙，由裁下來的部位不同重量本來就算有些微的差異
    ，且機器在切削紙張時也須要經過一些調整，在調整過程中
    紙張的厚薄也會有所差異，當然也會造成紙張重量（磅數）
    的些微不同。另不同紙廠所製作之同樣磅數紙張重量也會有
    些微不同，而且被上訴人為維商譽，若60磅的紙張有缺貨情
    形，當然也要拿一些65磅的紙才製作，不然如何按時出貨？
    這時重量當然也會有所差別，抑且紙箱的重量不同也會有影
    響，再加上上訴人向被上訴人所訂購之紙張大小並非都一致
    ，當然重量會有不同，故上訴人以上開所陳，進而推論被上
    訴人所交付之餐墊紙數量有短少，所言自屬可笑，並且係屬
    不可靠甚明。更何況上訴人竟又係取新竹貨運之客戶簽收單
    主張被上訴人有偷工減料、交貨數量不足之情形云云，更是
    可笑之至，蓋不論新竹貨運於收貨時本以件數計算，並未實
    質秤重，其上重量之記載僅係方便估算整體車重，避免超載
    而已（故多數情形新竹貨運都是超估重量可避免超載），縱
    使新竹貨運於收貨時確有每件（箱）餐墊紙都秤重，惟依上
    訴人所言，之前所送每箱25公斤之餐墊紙是否都有多送之情
    形存在，則上訴人似有不當得利之嫌，由此益見上訴人計算
    方式之荒謬可笑。此外，參以兩造當初交易時，早已約定好
    若有問題1 星期內提出的話，被上訴人都會負責。可是觀之
    上訴人竟然到欠錢欠了3 個多月，才提出有瑕疵的問題，且
    一開始是說有4 箱瑕疵，到了訴訟之後，竟又變成96年7 月
    27日之後的貨物都有瑕疵，可見所言為虛，故無論是依兩造
    當初的約定或是依民法第356 條規定，上訴人應都不能再主
    張瑕疵的問題。而且依上訴人之主張，若每次缺少張數達數
    百張之譜，更不可能是屬於「依通常之檢查不能發現之瑕疵
    ，即應視為承認其所受領之物。何況本件縱使上訴人所提出
    之證物果係被上訴人所送交之貨物且果有缺少張數之情形存
    在，然上訴人亦應僅能就此部分缺少之張數來主張權利，而
    非得以推論之方式來認定所有的貨物都有缺少張數之情形甚
    明。
三、上訴人則以下列情詞，資為抗辯：
  (一)兩造間就系爭餐墊紙之買賣，其計價單位為張，即係以每張
    餐墊紙之單價乘以訂購之數量所得總和為買賣之價金。然上
    訴人向被上訴人訂購餐墊紙後，被上訴人並未按雙方協議之
    方式出貨，而是以秤重方式出貨，以致被上訴人所交付之餐
    墊紙具有數量不足之瑕疵，每箱約短少250 張。上訴人乃於
    98年1 月5 日將所訂購之餐墊紙退回4 箱給被上訴人，並以
    電話告知原因，及請被上訴人清點暨查明數量為何短缺？雖
    被上訴人否認有上開數量短少之瑕疵，惟雙方事後就此問題
    協商時，被上訴人員工已坦承係以秤重方式出貨，而非係以
    計數器計算交付之餐墊紙數量後出貨，顯見被上訴人所交付
    之餐墊紙確實具有數量不足之瑕疵。另上訴人於99年4 月19
    日，亦已委託民間公證人謝秀琴就被上訴人所交付上訴人後
    現尚庫存之餐墊紙12箱進行清點，原本每箱餐墊紙（2,500
    張）加上空紙箱後，其重量應為21 .676 公斤，惟經公證人
    謝秀琴清點結果，上開12箱的重量均未達21.676公斤，經核
    算每箱各約短少210 張，益見被上訴人所交付之餐墊紙有數
    量不足之瑕疵。
  (二)上訴人與被上訴人約定，被上訴人所交付之餐墊紙每箱需達
    2,500 張，被上訴人亦係以每箱2,500 張向上訴人請求貨款
    。惟被上訴人迄未就其已依約定之餐墊紙張數交貨乙事，舉
    證以實其說，故被上訴人請求上訴人給付貨款，於法顯無理
    由。然原審竟不察，非但未命被上訴人舉證交貨數量，即遽
    採信被上訴人之主張，認定上訴人應給付貨款，甚且認定應
    由上訴人就系爭餐墊紙數量短少乙節，負舉證之責任，顯有
    違舉證責任分配法則。況依上訴人於原審所提出之電話錄音
    內容、公證人所出具之公證書，以及被上訴人於原審已承認
    系爭餐墊紙有短少250 張之事實等情以觀，更足證系爭餐墊
    紙之數量確實有短少之情形。是本件依法應由被上訴人舉證
    其所交付餐墊紙數量多少，而非由被上訴人舉證有數量短少
    情事。
  (三)再依上訴人所舉公證書及每箱餐墊紙之重量推算，並依鈞院
    勘驗結果，已足證被上訴人自96年7 月27日起所交付之餐墊
    紙確有偷工減料，而未達雙方約定交貨數量之事實。原審認
    被上訴人給付之數量無短少云云，顯與事實不符，且於法未
    洽。蓋被上訴人自96年7 月27日起至98年1 月份止，所交付
    之餐墊紙每箱僅有20公斤以內，而據公證人謝秀琴之公證書
    可知，被上訴人所交付之餐墊紙每箱在20公斤以內，則每箱
    短少210 張以上【按2,500 張餐墊紙之重量為20.866公斤，
    加上紙箱重量為0.810 公斤（合計21.676公斤），扣除被上
    訴人所交付之餐墊紙每箱為20公斤後，再除以每張餐墊紙之
    重量為0.008 公斤，故每箱短少210 張以上，計算式為（20
    .866＋0.810-20）÷0.008 ＝210 】。是被上訴人空言否認
    有數量短少云云，純屬推諉之詞，毫無可採。另由新竹貨運
    之客戶簽收單亦可得知，被上訴人自96年1 月3 日至96年7
    月24日所交付之餐墊紙每箱亦逾20公斤；而自96年7 月27日
    起，被上訴人所交付之餐墊紙每箱則僅有20公斤以內，由此
    更足證被上訴人自96年7 月27日起所交付之餐墊紙，已開始
    偷工減料，交貨數量不足，而未達雙方所約定之張數至明，
    不容被上訴人空言否認。更何況依鈞院100 年2 月10日勘驗
    結果顯示，被上訴人所交付之餐墊紙，每箱餐墊紙數量均低
    於雙方所約定每箱2,500 張之數額，平均每箱約短少291 張
    【計算式為2,500 －（2,220 ＋2,234 ＋2,204 ＋2,220 ＋
    2,152 ＋2,283 ＋2,343 ＋2,110 ＋2,082 ＋2,175 ＋2,28
    0 ）÷11≒291 】，顯見被上訴人確有偷工減料之事實，不
    容被上訴人空言否認。又上開勘驗之11箱貨物，交付期間橫
    跨96年至97年間，足證被上訴人係故意偷工減料，並非偶然
    疏漏，且行之有年。換言之，由自96年7 月27日起，被上訴
    人所交付之餐墊紙每箱均不足公證人所證實2,500 張餐墊紙
    加上空箱之總重量21.676公斤乙節可知，更足證被上訴人自
    96年7 月27日起已開始偷工減料，交貨數量不足，而未達雙
    方所約定之張數至明，不容被上訴人再三矢口否認。
  (四)又依鈞院勘驗結果即每箱平均短少291 張計算，被上訴人給
    付瑕疵之短少數量共計為179,238.54元，故上訴人得請求不
    完全給付之損害賠償及瑕疵擔保之減少價金，並以該金額抵
    銷本件系爭貨款，從而上訴人已免除給付義務：
  (1)如上所述，被上訴人未依約交貨，即屬未依債之本旨給付，
    故被上訴人須對上訴人負不完全給付之責任。又因被上訴人
    未依約交貨，致使上訴人商譽嚴重受損，其下游廠商已不願
    再跟上訴人有交易上之往來，是縱使被上訴人補足餐墊紙所
    短少之數量，對上訴人已顯無利益可言，是上訴人自得依民
    法第232 條之規定，拒絕被上訴人補足所短少之餐墊紙數量
    ，並請求因不履行而生之損害賠償。何況，依被上訴人於鈞
    院當庭所述，已表明不願意補正，且事實上也無法再補正，
    足證本件不完全給付情形已不能補正，則上訴人自得依給付
    不能規定請求被上訴人損害賠償。
  (2)另被上訴人未確實計算每箱餐墊紙之數量，而係以秤重方式
    為之，致使被上訴人所交付之餐墊紙每箱均未達雙方所約定
    之張數（即每箱須達2,500 張），是被上訴人所交付之餐墊
    紙顯不具雙方所約定之價值，則被上訴人所交付之餐墊紙即
    有瑕疵存在，應負物之瑕疵擔保責任。
  (3)又被上訴人係自96年7 月27日起已開始偷工減料，且依鈞院
    勘驗結果，平均每箱短少291 張，是以每箱短少291 張計算
    ，被上訴人自96年7 月27日至98年1 月1 日止，給付瑕疵之
    短少數量共計179,238.54元，故上訴人得請求減少價金，及
    不完全給付之損害賠償金額應為179,238.54元，且上訴人得
    依民法第334 條之規定，以上開金額抵銷本件系爭貨款，從
    而免除給付義務。
  (五)退一步言，縱認損害數額無法證明，而不得以上開平均短缺
    張數計算損害賠償，惟上訴人既已舉證被上訴人交付之餐墊
    紙確有短少情形，足證上訴人受有損害，且因被上訴人所交
    付之餐墊紙數量繁多，多數又已交付上訴人之下游廠商使用
    ，以致無法一一清點短少之數量，而不可歸責於上訴人，則
    鈞院亦應依法酌定其數額，並由上訴人以之抵銷本件系爭貨
    款，以求公允。
  (六)再退一步言，如認上訴人不得以97年10月31日前，因數量短
    少所受之損害金額抵銷本件系爭貨款，惟被上訴人自97年11
    月至98年1 月共交付150 箱餐墊紙予上訴人，按每箱短少29
    1 張計算，該150 箱餐墊紙總共約短少43,650張餐墊紙【15
    0 ×291 ＝43,650】，換算金額約為18,770元【43,650×0.
    43＝18,770】，則本件被上訴人之請求，亦應扣除其97年11
    月、97年12月、98年1 月所短少紙張之金額共計18,770元，
    始屬合理。又如認上訴人均不得以前開被上訴人給付短少之
    瑕疵金額抵銷本件系爭貨款，惟上訴人於98年1 月5 日曾寄
    回4 箱被上訴人所印製之餐墊紙予被上訴人，請求被上訴人
    查明為何數量會短少，孰知上開4 箱餐墊紙竟遭被上訴人銷
    毀，造成上訴人（所有權）受有損害，則上訴人自得依侵權
    行為規定，請求被上訴人賠償，並以賠償金抵銷本件系爭貨
    款。是被上訴人之請求，亦應得扣除上開4 箱餐墊紙之價額
    共計4,075 元【925+925+1,150+1,075＝4,075】。
四、被上訴人於原審聲明為：上訴人應給付被上訴人167,142 元
    ，及自起訴狀繕本送達翌日即98年12月8 日起至清償日止，
    按年息百分之5 計算之法定遲延利息。原審如數判決，上訴
    人則聲明不服，提起上訴，其上訴聲明為：(一)原判決廢棄。
    (二)被上訴人在第一審之訴駁回；被上訴人之答辯聲明則為：
    上訴駁回。
五、被上訴人主張上訴人於97年11月、12月及98年1 月間，先後
    向被上訴人購買餐墊紙數批，貨款依序為82,575元、80,375
    元、4,300 元，總計167,250 元。被上訴人已依約如數交付
    ，惟上訴人竟未給付上開貨款，抑且迭經被上訴人催討，仍
    未獲置理。依兩造間買賣契約之法律關係，被上訴人自得向
    上訴人請求給付所尚欠之貨款167,142 元（已扣除同意減免
    之108 元）及法定遲延利息等情；上訴人對於兩造間確有為
    上開交易乙節以及確實尚積欠被上訴人貨款167,142 元未付
    之事實均不爭執，惟仍以因被上訴人所交付之餐墊紙數量有
    缺少情形，且係於96年7 月27日起即偷工減料、數量短少，
    並因此致上訴人受有損害，則上訴人自得主張與本件貨款相
    互抵銷，且經抵銷後，上訴人應已無給付義務云云置辯。是
    以本件兩造之爭執要旨，在於(一)自96年7 月27日起，被上訴
    人所交付之餐墊紙有無數量短少之情形？(二)如有數量短少情
    形，上訴人於本件得否主張抵銷？暨其數額為何？等項，茲
    審究如下。
六、關於「自96年7 月27日起，被上訴人所交付之餐墊紙有無數
    量短少之情形？」爭點部分：
  (一)按民事訴訟法第277 條前段規定：「當事人主張有利於己之
    事實者，就其事實有舉證之責任」；次按民法第354 條規定
    ：「物之出賣人，對於買受人應擔保其物依第373 條之規定
    危險移轉於買受人時，無滅失或減少其價值之瑕疵，亦無滅
    失或減少其通常效用或契約預定效用之瑕疵」。是買受人受
    領買賣標的物後，主張物之瑕疵擔保權利，而出賣人否認有
    物之瑕疵時，應先由買受人就瑕疵存在之事實，負舉證之責
    ，必須證明其為真實後，出賣人就其否認之事實，始負證明
    責任。故本件應先由上訴人就其抗辯被上訴人所交付之餐墊
    紙有數量短少之瑕疵存在之事實，負舉證責任。上訴人抗辯
    應先由被上訴人就其所交付之餐墊紙並無數量不足乙情負舉
    證責任云云，並不足採。
  (二)再按債務人負有依債務本旨為給付之義務，違背債務之本旨
    為給付，即屬不完全給付，為瑕疵之給付，債務人如主張其
    已為給付，當由其負證明之責，雖債權人於受領給付後，以
    債務人給付不完全為由，請求債務人損害賠償，關於給付不
    完全之點，應轉由債權人負舉證責任，惟不完全給付，非有
    可歸責於債務人之事由，為債務人免責要件，故債務人以不
    完全給付係因非可歸責於己之事由所致為抗辯，就此仍應由
    債務人證明之（最高法院77年度台上字第1989號判決意旨參
    照）。依此，債權人於受領給付後，如主張債務人應負債務
    不履行（給付不能、給付遲延或不完全給付）責任時，自應
    先就債務人有不履行債務（給付不能、給付遲延或不完全給
    付）之情形，負舉證之責任。本件上訴人係於受領給付後，
    始以被上訴人給付不完全為由，抗辯被上訴人應負不完全給
    付之債務不履行責任，而請求被上訴人損害賠償，惟此既為
    被上訴人所否認，則依上說明，自應先由上訴人就被上訴人
    有給付不完全之情形，負舉證責任。上訴人抗辯應由被上訴
    人先就其已依債務本旨為給付，負舉證責任云云，亦無可取
    。準此，綜前所述，上訴人所為抗辯被上訴人自96年7 月27
    日起，所交付之餐墊紙即有數量短少之瑕疵及不完全給付情
    形云云，既為被上訴人所否認，依上說明，自應由上訴人就
    其前揭主張有利於己之事實，負舉證之責任。
  (三)又上訴人雖抗辯被上訴人自96年7 月27日起，所交付之餐墊
    紙即有數量短少之瑕疵及不完全給付情形云云，並提出兩造
    員工協商對話內容、民間公證人所出具之公證書以及96年7
    月27日起至98年1 月止之新竹貨運客戶簽收單為據，欲證明
    被上訴人所交付之餐墊紙具有數量不足之瑕疵及不完全給付
    情形。然查：
  (1)就上訴人所提出有關兩造員工協商對話內容證據部分，被上
    訴人已否認該協商對話內容以及電話錄音係屬被上訴人員工
    所為，且上訴人亦始終未舉證證明其為真正，並參以觀其內
    容（見原審卷第121 頁、第143 頁起），復僅係雙方就被上
    訴人交付之餐墊紙是否以秤重或以計數器方式計算張數以及
    是否因而導致交付之餐墊紙數量短少有所爭執，並未提及被
    上訴人員工業已承認所交付之餐墊紙確實有數量不足之瑕疵
    等語，自尚難執前開兩造於協商過程中所為互有爭執內容，
    據為有利上訴人之認定依據。
  (2)上訴人雖又提出96年7 月27日起至98年1 月止之新竹貨運客
    戶簽收單為據，並稱由其上所載每箱重量僅有20公斤以內，
    較之公證結果每箱餐墊紙2,500 張含箱重後應為21.676公斤
    乙節，顯然可知均有短少云云。然由卷附上訴人所提出之新
    竹貨運客戶簽收單暨其自行製作之短少數量明細附表，以及
    被上訴人於本院準備程序中所提出餐墊紙原本（見本院卷第
    16 9頁至第171 頁）觀之，顯然上訴人陸續向被上訴人所採
    購之餐墊紙，其所印製內容、大小格式以及紙張之厚薄程度
    均非皆屬相同，於其重量自有影響。申言之，於每箱所裝入
    之餐墊紙不同時，縱令張數皆為2,500 張，且紙箱重量相同
    ，其含紙箱之總重量亦應會有所不同，方屬正確。惟由上訴
    人所提出之96年7 月27日起之新竹貨運客戶簽收單所載內容
    以觀，其上所載每件物品之重量，無論內容物即餐墊紙是否
    均相同，其重量皆為20公斤，顯然要與上開認定有所不符，
    自可推知其上所記載之重量應非實際秤重後所得之結果，此
    由上訴人所提出供比對之96年7 月27日以前之新竹貨運客戶
    簽收單上所載欄位，乃係稱「計費重量」乙語並可窺知，意
    即前揭客戶簽收單上所載之重量，堪認應僅係與計費事宜有
    關者（即依重量換算才數，再依才數計算費用，此並有上訴
    人所提出之計費資料在卷可稽，見原審卷第178 頁），乃為
    概略之重量，方便計費而已，並非係經實際秤重後所得之結
    果甚明。否則，被上訴人焉有可能於96年7 月27日以前，皆
    以每件重量均達25公斤以上之餐墊紙為交付，蓋如以每件25
    公斤計，則每件內所交付之餐墊紙，依公證書所得結果，將
    超過2,500 張而高達近3,000 張之譜，此豈合乎常理？益徵
    前開客戶簽收單上所載重量，要非實際秤重所得，不過係為
    計費方便所用而已。因此，上訴人以上揭96年7 月27日起之
    客戶簽收單上所載重量，均僅有20公斤以內為據，抗辯與公
    證結果每箱餐墊紙2,500 張含箱重後應有21.676公斤相比較
    ，已足證明有短少之情事云云，自無可取。況上開公證結果
    僅係就上訴人所訂購之數種餐墊紙中之一種為計算張數及秤
    重，於不同種類、張數相同之餐墊紙，其重量本即有所不同
    ，可否均一體適用，亦非毫無疑義。是本院認上訴人前開以
    重量為據之推論，尚屬無據，不足為取，本件被上訴人所交
    付之餐墊紙數量是否短少，仍應以經實際計算之張數所得結
    果為準。
  (3)承上，本件被上訴人自96年7 月27日起，所交付之餐墊紙數
    量是否有短少情形，仍應以實際計算所得結果為準乙節，已
    如前述，而就上開期間被上訴人所交付之餐墊紙，上訴人又
    僅有提出經公證之12箱供本院調查，其餘則均未提出，是除
    依下述該12箱餐墊紙之清點結果，堪認該12箱之交付確有數
    量短少情形外，其餘上訴人未經提出之部分，則仍難因此亦
    推論同有數量短少之情形。意即上訴人抗辯被上訴人自96年
    7 月27日起，所交付之餐墊紙即有數量短少情形云云，除經
    公證之12箱部分，依清點結果，堪認有據外，其餘部分則仍
    屬無據，並不可取。
  (4)關於上訴人所提出之12箱餐墊紙，其中經公證人於公證時所
    開拆之編號第1 號箱，其總重經公證當場秤重為18.762公斤
    ，扣除空紙箱重0.810 公斤，故紙張總重為17.952公斤，再
    除以該箱內每張餐墊紙之重量0.008 公斤，可知其內之正確
    張數應為2,244 張，短少256 張乙節，有公證書在卷可稽（
    見原審卷第179 頁起）。其餘編號第2 號至第12號各箱內之
    餐墊紙，經本院進行勘驗暨實際拆封清點張數結果，依序為
    2,220 張、2,234 張、2,204 張、2,220 張、2,152 張、2,
    283 張、2,343 張、2,110 張、2,082 張、2,175 張、2,28
    0 張等情，亦有本院勘驗筆錄在卷可按（見本院卷第251 頁
    ），並為被上訴人所不爭執（見本院卷第257 頁），是堪認
    上開經公證時由上訴人所提出之12箱餐墊紙，確均有數量短
    少之情形無訛，則上訴人此部分之抗辯自屬可取。
  (5)至被上訴人雖又以該12箱餐墊紙並非渠所交付，且業經拆封
    ，真實性可疑云云置辯。惟查：
  上訴人於請求公證時，所提出之該12箱餐墊紙，其紙箱外觀
    經公證人當場檢視結果，均貼有透明膠條、未有拆封痕跡，
    屬於貼封狀態乙節，業經公證人謝秀琴於本院準備程序中到
    庭證稱：「（問：提示上證一公證書，此份公證書是否你公
    證的？）這是我公證的沒錯，我曾經公證過2 次，這是第2
    次，前1 次也是公證餐紙。（問：請檢示上訴人當庭所提出
    的證物12箱，其貼封狀況是否與當初你所見時的情形相同？
    有無事後經拆封的狀況發生？）就目前當庭所看的情形是與
    我當初所看的貼封情形差不多，應該是相同，看不出來有事
    後經拆封的情形發生，其中1 箱是我拆封之後，再由我封回
    去的，其他的我沒有拆，但是上訴人今天提出由我彌封的這
    1 箱是第1 次的，不是第2 次公證時經我拆的那1 箱，上面
    寫的時間是99年4 月14日是第1 次的公證時間。（問：你如
    何判斷其他11箱是第2 次公證的標的？就第2 次公證的標的
    我有根據紙箱上的資料做附表，所以根據附表上記載的內容
    就可以判斷是不是第2 次的公證標的。（問：請根據公證書
    的附表所載內容就庭呈證物比對哪些是第2 次公證的標的範
    圍？）現場除了由我封的那1 箱是第1 次的以外，其餘編號
    2 、3 、4 、5 、6 、7 、8 、9 、10、11、12都是第2 次
    公證的標的，我確認。」等語綦詳（見本院卷第234 頁起）
    ，並有公證書在卷為憑，且經本院當庭勘驗上訴人所提出之
    證物12箱貼封情形，其結果為：一、編號2~12的貼封情形，
    經本院以肉眼檢示，並沒有經啟封的情形發生，透明膠條黏
    貼的情形應是原有狀態，沒有事後經過人為撕開的痕跡；二
    、箱內的物品數量擇日再行勘驗乙節，亦有本院該次準備程
    序筆錄在卷可稽（見本院卷第235 頁），足徵被上訴人辯稱
    該12箱餐墊紙業經拆封，故真實性可疑云云，顯與事實不符
    ，委無足取。
  再依公證書中就編號第1 至6 號之紙箱所拍攝之外觀照片觀
    之（見原審卷第182 頁、第184 頁、第186 頁、第188 頁、
    第190 頁、第192 頁），其上所黏貼之送貨單載有「000-00
    0-0000」、「共19件」等內容，與新竹貨運96年11月24日客
    戶簽收單中「查貨號碼：000-000-0000」、「件數：19」相
    符（見本院卷第94頁）；就編號第8 號之紙箱所拍攝之外觀
    照片觀之（見原審卷第196 頁），其上所黏貼之送貨單載有
    「000-000-0000」、「共12件」等內容，與新竹貨運96年12
    月6 日客戶簽收單中「查貨號碼：000-000-0000」、「件數
    ：12」相符（見本院卷第95頁）；就編號第7 號、第9 號、
    第10號之紙箱所拍攝之外觀照片觀之（見原審卷第194 頁、
    第198 頁、第200 頁），其上所黏貼之送貨單載有「000-00
    0-0000」、「共10件」等內容，與新竹貨運97年9 月5 日客
    戶簽收單中「查貨號碼：000-000-0000」、「件數：10」相
    符（見本院卷第96頁）；就編號第11號之紙箱所拍攝之外觀
    照片觀之（見原審卷第202 頁），其上所黏貼之送貨單載有
    「000-000-0000」、「共4 件」等內容，與新竹貨運96年11
    月20日客戶簽收單中「查貨號碼：000-000-0000」、「件數
    ：4 」相符（見本院卷第97頁）；就編號第12號之紙箱所拍
    攝之外觀照片觀之（見原審卷第204 頁），其上所黏貼之送
    貨單載有「餐墊- 川之流（蘆洲總店）10件。附筷套樣本」
    等內容，與被上訴人於原審所提貨款明細表中載有「餐墊川
    之流蘆洲總店」、「附筷套樣本」相符（見本院卷第98頁）
    ；而該些客戶簽收單確為新竹貨運所製作，係屬真正，且為
    託運人（即被上訴人）與受貨人（即上訴人）間之簽收資料
    乙情，亦經新竹貨運回覆本院屬實無誤，有100 年1 月19日
    新貨總法字第3 號函在卷可稽（本院卷第242 頁），並為兩
    造當庭所不爭執（見本院卷第257 頁），是堪認上開編號第
    1 號至第12號紙箱內裝之餐墊紙確係被上訴人所交付予上訴
    人者，被上訴人空言否認，亦不可採。
  (6)綜上所析，上訴人抗辯被上訴人自96年7 月27日起，所交付
    之餐墊紙即有數量短少情形云云，除前開業經提出之12箱堪
    認確有短少，係屬有據，已如前述外，於上開期間內所交付
    之其餘各箱餐墊紙是否亦有數量短少情形，則尚無法依上訴
    人之佐證以實其說，難認上訴人已盡其舉證之責，自不足採
    信。
七、關於「如有數量短少情形，上訴人於本件得否主張抵銷？暨
    其數額為何？」爭點部分：
  (一)按出賣人所交付之特定物，其內含數量不及約定之數量者，
    如因此減少其價值或效用，亦應認係物之瑕疵；其因可歸責
    於出賣人之事由所致者，買受人尚非不得依民法第227 條關
    於不完全給付之規定，請求出賣人賠償損害。本件被上訴人
    所交付之上開12箱餐墊紙確實有數量短少之情形，業如前述
    ，且該情形係因可歸責於被上訴人之事由所致，依上說明，
    被上訴人自應負不完全給付之債務不履行責任。次按因可歸
    責於債務人之事由，致為不完全給付者，債權人得依關於給
    付遲延或給付不能之規定行使其權利，民法第227 條第1 項
    定有明文；至所謂債權人得依關於給付遲延或給付不能之規
    定行使其權利，則需視其情形可否補正而定，倘其情形尚能
    補正，則債權人須先依給付遲延法則，請求債務人補正，而
    於債務人不予補正時，始得依民法第226 條第1 項給付不能
    之規定，請求損害賠償。本件被上訴人應負不完全給付之責
    任，業如前述，且就上開12箱餐墊紙數量短少部分，被上訴
    人復已明確表示不願意補正，事實上亦無法補正等語（見本
    院卷第162 頁），是揆諸前揭說明，上訴人自得對被上訴人
    請求該部分給付不能之損害賠償。又承前所述，前揭編號第
    1 號至第12號之紙箱所短少之數量，分別為256 張、280 張
    、26 6張、296 張、280 張、348 張、217 張、157 張、39
    0 張、418 張、325 張、220 張，而編號1 至6 之餐墊紙每
    張為0.37元（見本院卷第263 頁）、編號8 之餐墊紙每張為
    0.38元（見本院卷第263 頁反面）、編號7 、9 、10之餐墊
    紙每張為0.42元（見本院卷第268 頁）、編號11之餐墊紙每
    張為0.37元（見本院卷第263 頁）、編號12之餐墊紙每張為
    0.42元（見本院卷第98頁）。是以上訴人所得請求之損害賠
    償金額即應為1,342 元【計算式：（0.37×1726＝639 ，小
    數點以下四捨五入，下同）＋（0.38×157 ＝60）＋（0.42
    ×1025＝431 ）＋（0.37×325 ＝120 ）＋（0.42×220 ＝
    92）＝1342】，上訴人請求超過上開金額之部分，不應准許
    。
  (二)又按二人互負債務，而其給付種類相同，並均屆清償期者，
    各得以其債務，與他方之債務，互為抵銷，民法第334 條第
    1 項前段並定有明文。本件被上訴人因上開12箱餐墊紙之給
    付有短少數量情形，應負不完全給付之債務不履行責任，且
    又拒絕補正，上訴人依法得逕向被上訴人請求損害賠償1,34
    2 元乙節，業如前述，則依前揭法條規定，上訴人主張以之
    與本件所積欠之貨款債務相互抵銷等語，即屬於法有據，應
    予准許。
  (三)此外，就有關上訴人退回被上訴人4 箱餐墊紙部分，被上訴
    人既不爭執上訴人確有退回4 箱餐墊紙之事實（見原審卷第
    13頁），且該4 箱餐墊紙之貨款上訴人早已付清，則於被上
    訴人不同意上訴人退貨情形下，被上訴人本應將所受領之該
    4 箱餐墊紙予以返還，然被上訴人竟非但未返還，甚且早已
    將該退回之貨物丟棄銷燬等情（見原審卷第165 頁），致上
    訴人因而受有損害，自亦應對上訴人負擔損害賠償責任。再
    者，由於就該4 箱餐墊紙中之1 箱，被上訴人已於原審同意
    扣除短少數量250 張之價值108 元（見原審卷第133 頁），
    並業於原審請求金額中已主動予以扣除，是應認被上訴人此
    部分所應負之損害賠償責任乃為3,967 元【計算式：925 元
    ＋92 5元＋1,150 元（見本院卷第45頁）＋967 元（1,075
    元－108 元＝967 元）＝3,967 元。】。上訴人主張此部分
    所受損害為4,075 元，於超過上開金額之部分，於法無據，
    不應准許。又，依上揭民法第334 條前段之規定，上訴人亦
    得以此部分金額與本件尚積欠之貨款主張相互抵銷。
  (四)承上，本件上訴人所得主張抵銷之金額為5,309 元（1,342
    元＋3,967 元＝5,309 元），且經抵銷後，上訴人尚積欠被
    上訴人之貨款為161,833 元（167,142 元－5,309 元＝161,
    833 元）。
八、綜前所述，被上訴人本於買賣之法律關係，請求上訴人給付
    貨款167,142 元，及自起訴狀繕本送達翌日即98年12月8 日
    （見調字卷第28頁）起至清償日止，按年息百分之5 計算之
    利息，於161,833 元及自98年12月8 日起算之法定遲延利息
    部分，為有理由，應予准許。逾此所為請求，為無理由，應
    予駁回。又，上開應准許部分，係屬就民事訴訟法第427 條
    第1 項至第2 項訴訟適用簡易程序所為被告敗訴之判決，應
    依職權宣告假執行。原審就超過上開應准許部分，為上訴人
    敗訴之判決，並為假執行之宣告，尚有未洽。上訴意旨就此
    部分指摘原判決不當，求予廢棄改判，為有理由。至於上開
    應准許部分，原審判命上訴人給付，並為假執行之宣告，核
    無違誤，上訴意旨，就此部分，仍執陳詞，指摘原判決不當
    ，求予廢棄，為無理由，應駁回其上訴。
九、因本案事證已臻明確，兩造其餘主張、陳述及所提之證據暨
    攻擊防禦方法，經本院審酌後，認與本案判斷結果無影響，
    均毋庸再予一一審酌，附此敘明。
十、據上論結，本件上訴為一部有理由，一部無理由，依民事訴
    訟法第436 條之1 第3 項、第463 條、第385 條第1 項前段
    、第450 條、第449 條第1 項、第79條，判決如主文。
中    華    民    國   100    年    6     月    22    日
              民事第一庭    審判長法  官  李世貴
                                  法  官  高文淵
                                  法  官  黃若美
以上正本證明與原本無異
本件不得再上訴
中    華    民    國   100    年    6     月    22    日
                                  書記官  高偉庭